【裁判字號】    99,簡上,483
【裁判日期】    991210
【裁判案由】    賭博
【裁判全文】
臺灣板橋地方法院刑事判決             99年度簡上字第483號
上  訴  人  許朝聰
即  被  告
上列上訴人即被告因賭博案件，不服本院中華民國99年4 月19日
以99年度簡字第3156號第一審簡易判決（聲請簡易判決處刑案號
：99年度速偵字第2080號），提起上訴，本院管轄之第二審合議
庭判決如下：
    主  文
上訴駁回。
    事  實
一、許朝聰基於意圖營利供給賭博場所及聚眾賭博之犯意，自民
    國98年12下旬某日起，提供其所承租位於臺北縣板橋市○○
    路275 巷3 弄4 號1 樓之倉庫供作賭博場所，並提供其所有
    之麻將、骰子等賭具，聚集不特定賭客在上開場所內賭博財
    物。其賭博方式為：以4 人為1 組，每底新台幣（下同）10
    0 元、每台20元，由各賭客擲骰子決定作莊順序，莊家取17
    張牌，其餘各家取16張牌，以麻將144 張牌之排列組合決定
    輸贏，並以先胡牌者為贏家，放槍者需支付贏家底線及累計
    台數金額，若贏家「自摸」者，另3 名賭客均須給付每底10
    0 元及累計之台數金額予贏家，許朝聰則向自摸者抽取100
    元之抽頭金牟利，每4 圈（俗稱1 將）至多可從中抽取300
    元之抽頭金牟利。嗣於99年3 月24日晚上11時30分許，許朝
    聰適與賭客劉國文、蔡榮昌及張旭生在上址賭博財物之際，
    為警當場查獲，並扣得許朝聰所有供賭博所用之麻將1 副、
    骰子3 顆、門風1 顆、抽頭金600 元及賭資1,820 元（賭客
    及賭資部分，另由台北縣政府警察局板橋分局依社會秩序維
    護法規定處理）。
二、案經台北縣政府警察局板橋分局報請台灣板橋地方法院檢察
    署檢察官偵查後聲請簡易判決處刑。
    理  由
壹、證據能力方面
一、被告於警詢時之供述
    按被告之自白，非出於強暴、脅迫、利誘、詐欺、疲勞訊問
    、違法羈押或其他不正之方法，且與事實相符者，得為證據
    ，刑事訴訟法第156 條第1 項定有明文。經查：被告於本院
    審理時辯稱：警詢筆錄是員警叫伊要配合辦案所製作的，並
    不實在云云。惟經本院於99年9 月27日勘驗被告於99年3 月
    25日警詢筆錄之錄音帶結果大略如下：「（問：警方在現場
    麻將桌後方的桌子上有查到600 元的抽頭金，對嗎？）答：
    不要打抽頭金啦，那是抽起來買點心的」、「（問：沒關係
    啦，因為這是你抽的，這600 元就是你抽的，抽起來以後，
    你是要請人喝酒還是怎樣，那是另外一回事，但是就是有抽
    ，一將規定就是抽3 次嘛，這就是有一定的規矩是你抽的嘛
    ，你抽起來以後，拿去請客，吃東西或買酒？）答：嗯，抽
    起來，買東西吃」、「（問：現場的抽頭金多少？）答：60
    0 元」、「（問：警方在現場查扣的抽頭金600 是誰的？）
    答：那是大家的，共有的」、「（問：錢誰拿去？）答：也
    沒有誰拿去，就放在那，要吃東西的人就拿去買了」、「（
    問：沒有啦，要拿去買東西或者一起去吃東西，那錢是誰拿
    起來，600 如果吃300 或1,000 ，這抽頭金多出來的錢是誰
    的，不足的部分又是誰要出？例如說今天抽頭金是1,000 元
    ，花了500 元，那剩下的500 元咧？）答：拿去用一用，有
    剩的就放回去累積，大部分都嘛會超過抽頭金的金額，都嘛
    超支比較多」、「（問：是你拿走嘛，對不對？）答：對啦
    ，我跟你說啦，不要說是我抽的」、「（問：今天查獲的麻
    將賭博是如何抽頭？自摸的抽還是胡牌的就抽？）答：自摸
    的才抽」、「（問：抽多少？）答：100 。」，有本院99年
    9 月27日勘驗筆錄1 份在卷可證（見99年度簡上字第483 號
    卷第69至71頁），核與被告警詢筆錄所記載之答訊內容「員
    警於現場查扣的抽頭金600 元，都是賭客自摸時我所抽頭的
    錢，均為我所收取，賭博結束我會請賭客吃宵夜」、「每將
    向自摸的人收取抽頭金100 元，共收取3 次，每將收取抽頭
    金共300 元為上限，第4 次以後自摸的人就不用付抽頭金」
    相較（見99年度速偵字第2080號卷第5 、6 頁），雖就部分
    訊問過程之問答、語助詞等有所省略，惟警詢筆錄就被告供
    承內容擇要簡單記載，既與被告答話內容結論上並無何不同
    。再者，員警詢問過程是採一問一答模式，由被告陳述，員
    警一邊問一邊打筆錄，員警詢問時態度平和，無恐嚇、脅迫
    之用語，被告回答時音調正常，聲音清楚，精神正常，其間
    亦無特意誘導被告之陳述或要求被告應配合陳述之情事，業
    經本院勘驗屬實，是被告上開所辯，自難採信。
二、本件認定事實所引用之卷內其他卷證資料（包含人證與文書
    證據、物證等證據），並無證據證明係公務員違背法定程序
    所取得，且檢察官、被告於本院準備程序及審判期日時均表
    示無意見而不予爭執，且迄至言詞辯論終結前亦未再聲明異
    議，依刑事訴訟法第159 條之5 第1 項之規定，本件認定事
    實所引用之其他證據，均有證據能力。
壹、實體方面
一、訊據上訴人即被告許朝聰固坦承於上開時、地，確有由其提
    供麻將、骰子等賭具，在其所承租之倉庫內，與劉國文、蔡
    榮昌、張旭生賭博財物之事實，惟矢口否認有何意圖營利而
    供給賭博場所及聚眾賭博之犯行，辯稱：伊僅是沒有工作時
    偶爾與好友在上開倉庫打麻將，伊沒有經營賭場，也沒有收
    取抽頭金，劉國文、蔡榮昌、張旭生的警詢筆錄都是警察教
    他們講的云云。
二、經查：
  (一)上開事實，業據被告於警詢及偵查中坦承不諱，核與證人劉
    國文、蔡榮昌、張旭生於警詢時均證稱：自摸1 次抽100 元
    ，1 將抽3 次等語大致相符，且經證人即查獲員警李家銘於
    本院審理時證述明確，並有照片7 張在卷可稽（見99年度速
    偵字第2080號卷第33至36頁），復有被告所有之賭博器具麻
    將1 副、骰子3 顆、門風1 顆、抽頭金600 元及賭客所有之
    賭資1,820 元扣案可資佐證，足認被告上開自白核與事實相
    符，堪以採信。是被告確實提供上開倉庫作為賭博場所，而
    有賭客劉國文、蔡榮昌、張旭生等人聚集該處，以被告所提
    供之賭博器具賭博財物，並有抽頭金交付予被告本人，堪以
    認定。
  (二)被告提起上訴時雖翻異前詞而為上開辯解，然被告並不否認
    警詢及偵查中之自白係出於其自由意志所為，雖辯稱：警察
    叫伊配合作筆錄，伊在偵查中所言則是伊自己講的，伊是照
    實回答云云，惟觀諸被告於警詢時供稱：「（問：警方在現
    場麻將桌後方的桌子上有查到600 元的抽頭金，對嗎？）答
    ：不要打抽頭金啦，那是抽起來買點心的」、「（問：沒關
    係啦，因為這是你抽的，這600元就是你抽的，抽起來以後
    ，你是要請人喝酒還是怎樣，那是另外一回事，但是就是有
    抽，一將規定就是抽3 次嘛，這就是有一定的規矩是你抽的
    嘛，你抽起來以後，拿去請客，吃東西或買酒？）答：嗯，
    抽起來，買東西吃」、「（問：現場的抽頭金多少？）答：
    600 元」、「（問：今天查獲的麻將賭博是如何抽頭？自摸
    的抽還是胡牌的就抽？）答：自摸的才抽」、「（問：抽多
    少？）答：100 。」、「（問：抽幾次？）答：3 次」、「
    （問：1 將抽3 次嗎？）答：對」等語（見99年度速偵字第
    2080號卷第5 、6 頁），核與被告於偵查中供稱：自摸給10
    0 元抽頭金，員警查扣之抽頭金是大家交給伊買宵夜的，伊
    承認意圖營利提供賭博場所之犯行等語相符（見99年度速偵
    字第2080號卷第43、44頁），益徵被告辯稱：伊沒有收取抽
    頭金，是員警叫伊要配合辦案作筆錄云云，顯屬事後卸責之
    詞，要無足採。
  (三)至證人劉國文於本院審理時改口證稱：自摸的人不需要拿10
    0 元出來，員警查扣的600 元是伊去買東西剩下的錢云云；
    證人蔡榮昌於本院審理時改口證稱：桌子旁邊有放700 元，
    員警拿出其中600 元說是抽頭金，但是桌上的錢是被告的，
    被告拿1,000 元叫他的朋友李明聰去買東西請我們吃，李明
    聰把買東西剩下的錢放在桌上，桌上的錢並不是抽頭金云云
    ；證人張旭生於本院審理時改口證稱：扣案之600 元是被告
    買麵包找的錢，並不是抽頭金，自摸的人不需要拿100 元出
    來云云，是以，互核證人劉國文、蔡榮昌、張旭生上開證詞
    ，不僅核與渠等於警詢時供述之情節不符，且證人劉國文、
    蔡榮昌、張旭生對於員警於現場查扣之現金600 元，究係何
    人所有、用途為何，亦多所出入，是證人劉國文、蔡榮昌、
    張旭生上開證述，應係事後迴護被告之詞，委無足採。
  (四)另被告雖提出其所拍攝上開倉庫之錄影光碟，欲證明上開倉
    庫是其工作之場所，並非其所開設之賭場等情，然本件事證
    已臻明確，已如上述，是本院認無勘驗之必要，附此敘明。
  (五)綜上所述，被告所辯顯係卸責之詞，殊無可採，本件事證明
    確，被告犯行堪以認定，應予依法論科。
三、核被告所為，係犯刑法第268 條前段之意圖營利供給賭博場
    所罪及同條後段之意圖營利聚眾賭博罪。按刑事法若干犯罪
    行為態樣，本質上原具有反覆、延續實行之特徵，立法時既
    予特別歸類，定為犯罪構成要件之行為要素，則行為人基於
    概括之犯意，在密切接近之一定時、地持續實行之複次行為
    ，倘依社會通念，於客觀上認為符合一個反覆、延續性之行
    為觀念者，於刑法評價上，即應僅成立一罪。學理上所稱「
    集合犯」之職業性、營業性或收集性等具有重複特質之犯罪
    均屬之，例如經營、從事業務、收集、販賣、製造、散布等
    行為概念者是（最高法院95年度台上字第1079、3937、4686
    號判決參照）。本件被告自98年12月下旬某日起至99年3 月
    24日晚上11時30分許為警查獲前之密接時間內，在同一地點
    ，反覆密接提供場所並聚眾賭博之犯行，本質上乃具有反覆
    、延續性行為之特徵，於刑法評價上，堪認係集合多數犯罪
    行為而成立之獨立犯罪型態之「集合犯」，應為包括一罪。
    又被告以一行為觸犯上開2 罪名，為想像競合犯，依刑法第
    55條規定，應從一較重情節之意圖營利聚眾賭博罪處斷。原
    審以被告犯行明確，依刑事訴訟法第449 條第1 項前段、第
    3 項、第454 條第2 項、第450 條第1 項，刑法第268 條、
    第55條、第41條第1 項前段、第38條第1 項第2 款、第3 款
    ，刑法施行法第1 條之1 之規定，並審酌被告為謀不法利益
    ，提供場所聚眾賭博，助長社會僥倖歪風，所為實非可取，
    惟念其經營規模不大，及犯後態度等一切情狀，量處有期徒
    刑3 月，如易科罰金，以新台幣1,000 元折算1 日，扣案之
    麻將1 副、門風1 顆、骰子3 顆及抽頭金600 元均沒收，其
    認事用法均無違誤，量刑亦屬適當，應予維持。被告猶執前
    詞，否認犯罪，指摘原審判決不當，為無理由，應予駁回。
據上論斷，應依刑事訴訟法第455 條之1 第1 項、第3 項、第36
8 條，判決如主文。
本案經檢察官張慶林到庭執行職務。
中    華    民    國    99    年    12    月    10    日
                  刑事第十一庭  審判長法  官  李君豪
                                      法  官  何燕蓉
                                      法  官  錢衍蓁
上列正本證明與原本無異。
不得上訴。
                                      書記官  劉靜慧
中    華    民    國    99    年    12    月    15    日
附錄本案論罪科刑法條全文：
中華民國刑法第268 條：
意圖營利，供給賭博場所或聚眾賭博者，處3 年以下有期徒刑，
得併科3 千元以下罰金。

司法院資訊處製作；財團法人民間司法改革基金會備份。
